臺灣臺北地方法院民事判決
110年度重訴字第964號
原      告  莊斐喬  

訴訟代理人  陳品鈞律師
被      告  胡光富  

上列當事人間請求侵權行為損害賠償事件，原告提起刑事附帶民
事訴訟，經本院刑事庭以110年度審重附民字第4號裁定移送前來
，本院於民國111年5月12日言詞辯論終結，判決如下：
    主      文
被告應給付原告新臺幣伍佰肆拾陸萬元，及自民國一百一十年九
月一日起至清償日止，按週年利率百分之五計算之利息。
原告其餘之訴駁回。
訴訟費用由被告負擔百分之十三，餘由原告負擔。
本判決於原告以新臺幣壹佰捌拾貳萬元為被告供擔保後，得假執
行。但被告如以新臺幣伍佰肆拾陸萬元為原告預供擔保，得免為
假執行。
原告其餘假執行之聲請駁回。
    事實及理由
壹、程序方面
　　被告未於言詞辯論期日到場，核無民事訴訟法第386條各款
    所列情形，爰依原告之聲請，由其一造辯論而為判決。
貳、實體方面
一、原告主張：被告於民國109年12月間透過訴外人陳彥皓介紹
    而加入陳彥皓及訴外人陳智輝、張紹棠、許凱博等人所屬之
    詐騙集團（下稱系爭詐騙集團），渠等共同意圖為自己不法
    之所有，基於三人以上冒用政府機關及公務員名義詐欺取財
    之犯意聯絡，由系爭詐騙集團成員先冒稱係「臺灣高雄地方
    法院檢察署檢察官」致電予伊，佯稱伊及伊父親莊雅州涉及
    洗錢案件，向伊施以詐術致陷於錯誤，伊遂依指示於109年1
    0月23日至同年12月29日之期間內，陸續提領共計新臺幣（
    下同）4,277萬元現金（下稱系爭款項）交付系爭詐騙集團
    成員，致伊受有系爭款項之損害。被告既為系爭詐騙集團成
    員之一，擔任收手及面交車手參與前開詐欺犯行，自應就伊
    系爭款項之損害負擔共同侵權行為責任。爰依民法第184條
    第1項前段、第185條規定請求被告賠償等語。並聲明：被告
    應連帶賠償原告4,277萬元本息；並願供擔保，請准宣告假
    執行。
二、被告經合法通知，未於言詞辯論期日到場，亦未提出書狀為
    任何聲明或陳述。
三、經查，被告受系爭詐騙集團指示，至便利商店以ibon收取系
    爭詐騙集團成員傳送之「高雄地檢署公證部收據」，持之前
    往臺北市○○區○○○路0段000號前之面交地點，分別於109年12
    月28日、同年月29日向原告出示並交付前開收據行使之，原
    告因而交付384萬、162萬元現金予被告；被告因前開詐騙行
    為，經檢察官偵查後提起公訴（案列臺灣臺北地方檢察署11
    0年度偵字第4089號），本院刑事庭認定被告係犯三人以上
    共同冒用政府機關及公務員名義詐欺取財罪，處有期徒刑1
    年8月（案列本院110年度審訴字第770號，下稱系爭刑事判
    決）等情，此有系爭刑事判決書在卷可按（見本院卷第13-2
    2）頁，並經本院調取該刑案偵審卷宗查閱無訛，堪信為真
    。
四、得心證之理由
　　原告主張被告應依民法共同侵權行為之法律關係，就系爭款
    項之損失與前開刑事判決所載其他共犯負連帶賠償責任等語
    。茲查：
（一）按因故意或過失，不法侵害他人之權利者，負損害賠償責
      任；數人共同不法侵害他人之權利者，連帶負損害賠償責
      任，民法第184條第1項前段、第185條第1項前段分別定有
      明文。而民事法上之共同侵權行為人間，固不以主觀上有
      意思聯絡為要，惟仍須各行為人之行為均為損害發生之原
      因，始能要求行為人就損害之發生負擔共同侵權之責。復
      按當事人主張有利於己之事實者，就其事實有舉證之責任
      ，民事訴訟法第277條前段亦有明文。本件原告請求被告
      應就系爭款項全部損害負擔共同侵權行為責任，自應就其
      請求之要件事實，即本件系爭款項之損害與其行為有因果
      關係一節，負擔舉證責任。
（二）原告主張系爭詐騙集團成員向其冒稱係「臺灣高雄地方法
      院檢察署檢察官」，佯稱其與莊雅州涉及洗錢案件，向伊
      施以詐術致陷於錯誤，而依指示分別於109年12月28日提
      領117萬元、89萬元、89萬元、89萬元（共384萬元），於
      同年月29日提領81萬元、81萬元（共162萬元）後，前往
      臺北市○○區○○○路0段000號之面交地點，胡光富當場交付
      其偽造之「高雄地檢署公證部收據」，致其交付前開現金
      予胡光富等情，業經胡光富於刑案審理時坦承不諱（見審
      訴卷第75、124頁），並有監視器影像畫面截圖、特徵比
      對照片、現場蒐證照片、原告與莊雅州存摺內頁影本、偽
      造收據2紙在卷可證（見偵卷第67-83、111-123、127-129
      頁），堪信原告上開主張為真。是原告主張被告應依侵權
      行為之法律關係，請求被告賠償前開546萬元之損害，即
      屬有據。
（三）原告雖主張除前開546萬元以外之其餘被詐騙款項，亦應
      由被告與系爭詐騙集團成員負連帶賠償責任等語。然觀諸
      系爭刑事判決書所認定之犯罪事實，並未包括除前開546
      萬元以外原告所主張之侵權事實，則原告此部分之主張，
      已難遽採。且被告自陳係於109年12月初加入系爭詐騙集
      團（見偵卷第22、144頁），而原告所主張受詐騙期間則
      係自109年10月起（見偵卷第27-31、109頁），自難認被
      告均有參與系爭款項之詐欺分工，而為系爭款項全部損害
      之共同原因。至原告復主張被告應與系爭詐騙集團其他成
      員負連帶賠償責任部分，則因渠等並非系爭刑事判決所載
      之共同被告，尚不包含於犯罪事實之內，復未據原告追加
      渠等為本件被告，自難遽令被告與非屬本件當事人之其餘
      詐騙集團成員負擔連帶賠償責任，是原告此部分之主張亦
      難認有據。
（四）原告本件得向被告請求給付之金額，屬無確定期限之給付
      ，原告請求加計自起訴狀繕本送達翌日起（即自110年9月
      1日起，見附民卷第11頁）至清償日止，按週年利率5％計
      算之利息，核與民法第203條、第229條第2項、第233條第
      1項前段規定相符，亦應予准許。
五、綜上所述，原告依侵權行為之法律關係，請求被告給付546
    萬元，及自110年9月1日起至清償日止，按週年利率5％計算
    之利息，為有理由，應予准許。逾此範圍之請求，則無理由
    ，應予駁回。
六、原告陳明願供擔保請准宣告假執行，經核合於法律規定，爰
    酌定相當之擔保金額准許之，並依民事訴訟法第392條第2項
    規定，依職權宣告被告得預供擔保而免為假執行。至原告敗
    訴部分，其假執行之聲請即失其依據，應併予駁回。
七、本件事證已臻明確，兩造其餘攻擊防禦方法及所提證據，經
    本院斟酌後，核與判決結果不生影響，爰不予逐一論駁，併
    此敘明。
八、訴訟費用負擔之依據：民事訴訟法第79條。
中　　華　　民　　國　　111 　年　　5 　　月　　26　　日
                  民事第二庭  審判長法　官　林鈺琅
　　　　　　　　　
　　　　　　　　　　　　　　　　　　法　官　林伊倫
　　　　　　　　　　
　　　　　　　　　　　　　　　　　　法　官　郭子彰
以上正本係照原本作成。
如對本判決上訴，須於判決送達後20日內向本院提出上訴狀。如
委任律師提起上訴者，應一併繳納上訴審裁判費。
中　　華　　民　　國　　111 　年　　5 　　月　　26　　日
                  　　　　　  　　　書記官　陳嬿舒